【裁判字號】    98,交聲,216
【裁判日期】    980717
【裁判案由】    違反道路交通管理處罰條例聲明異議
【裁判全文】
臺灣基隆地方法院交通事件裁定         98年度交聲字第216號
移送機關即
原處分機關  交通部公路總局臺北區監理所基隆監理站
異  議  人
即受處分人  蕭名陽
代  理  人  乙○○
上列聲明異議人即受處分人因違反道路交通管理處罰條例案件，
對於交通部公路總局臺北區監理所基隆監理站中華民國98年6 月
25日所為之處分（原處分案號：基監字第裁42-1AD762209號），
聲明異議，本院裁定如下：
主  文
異議駁回。
理  由
一、原處分意旨略以：異議人即受處分人（下稱異議人）蕭名陽
    於民國98年5 月18日下午3時37分許，駕駛所有車號9460-FE
    號自用小客車，停放於臺北市○○○路○段29號週邊限時停
    車格（編號13號），而逾停車繳費通知單上之停放時間，經
    臺北市政府交通局工程處值勤人員拍照採證後，以異議人有
    違反道路交通管理處罰條例第56條第1項第9款規定之行為逕
    行掣單舉發。嗣異議人於應到案日期前（98年6 月19日）之
    98年5 月19日，向交通部公路總局臺北區監理所基隆監理站
    （下稱原處分機關）提起申訴，原處分機關函請舉發單位調
    查結果，仍認異議人有上開違規行為，乃依前揭道路交通管
    理處罰條例第56條第1項第9款及違反道路交通管理事件統一
    裁罰基準及處理細則第41條、第43條、第44條、第67條等規
    定，於98年6月25日以基監字第裁42 -1AD762209號裁決書裁
    處罰鍰新臺幣（下同）600元。
二、聲明異議意旨略以：異議人所有之前開車輛確有於上開時、
    地停放，惟該處僅於地面標示為限時停車格，並無設置其他
    明顯告示牌，車主實無法明確得知該區為限時停車區，實有
    違反告知義務；又該限時停車格旁所設置之悠遊卡刷卡式計
    時收費器，因當日刷卡繳費時呈現故障狀態，致無法完成繳
    費程序，異議人當場亦有以電話通知舉發單位該機器故障，
    仍遭裁罰，顯有不當，為此聲明異議云云。
三、按汽車駕駛人停車時，停車時間、位置、方式、車種不依規
    定者，處新臺幣600 元以上1,200 元以下罰鍰，道路交通管
    理處罰條例第56條第1 項第9 款定有明文；又汽車停車時，
    停車時間、位置、方式及車種，如公路主管機關、市區道路
    主管機關或警察機關有特別規定時，應依其規定，道路交通
    安全規則第112 條第1 項第15款亦有規定。
四、經查：
  (一)本件異議人於上開時、地將所駕駛之車號9460-FE 號自用小
    客車，停放在限時停車位，逾時停放而經舉發停車時間未依
    規定之違規行為一節，為異議人所不否認，且據證人即本案
    舉發人員甲○○具結證述綦詳，並有臺北市政府交通局98年
    5月21日北市交停字第1AD762209號舉發違反道路交通管理事
    件通知單影本1紙及現場採證照片2紙在卷足憑，堪信為真。
  (二)按「地方主管機關為因應停車之需要，得視道路交通狀況，
    設置路邊停車場，並得向使用者收取停車費」、「地方主管
    機關應於路邊停車場開放使用前，將設置地點、停車種類、
    收費時間、收費方式、費率及其他規定事項公告週知。變更
    及廢止時，亦同」、「路邊停車場之費率，應依第三十一條
    規定定之；其停車費得以計時或計次方式收取，並得視地區
    交通狀況，採累進方式收費或限制停車時間」等節，為停車
    場法第12條第1 項、第13條、第14條所明文。而臺北市政府
    為使駕駛人到銀行、郵電機構及公務機關等地點洽辦事情有
    短時間停車需求者能順利覓得付費停車位，乃於市區○○○
    ○道上銀行、郵電機構及公務機關前佈設限時停車位。故限
    時停車位，係臺北市政府依停車場法相關規定之授權，為符
    合民眾短時間內之需求，針對市○○○○道之銀行、郵電機
    構及週邊商業大樓旁路邊停車場，所設之限時停車之措施。
    而在限時停車位停車者，至多停車1 小時，車主停車應主動
    繳費，未依規定繳費逾計時器顯示停車時間，逕依道路交通
    管理處罰條例第56條第1 項第9 款之規定舉發，不得補繳。
    亦即上開規定係停車場法第14條所定視地區交通狀況，所採
    之限制停車時間之措施。雖仍附帶有收費之規定，然規範之
    目的在限制停車之時間，以求提高路邊停車週轉率，使停車
    位空間可提供更多民眾之短暫需求。此與一般路邊停車場之
    收費之目的、本質顯有不同。從而，限時停車之規定，應係
    道路交通管理處罰條例第56條第1 項第9 款有關停車時間之
    規定，而非同條第2 項單純在道路停車收費處所之停車繳費
    規定。是揆諸前揭規定，依限時停車位之性質，停放車輛於
    限時停車位之駕駛人，除須繳納停車費外，若停車時間已逾
    1 個小時，主管機關則得另行掣單舉發。
  (三)本件異議人停車之地點係屬限時停車格位，係為民眾短時間
    停車需求而設，其停車時間最多1 小時，格位內地面上標有
    「限時停車位」文字及車位編號13，格位旁並有悠遊卡計時
    器，計時器上則標示公告該停車格位為限時停車格，限停1
    小時，停車時得以悠遊卡預先刷卡付費，未刷卡付費將開立
    1 小時之繳費單，停車逾繳費單規定時間則開單告發，處以
    600至1,200元罰鍰，以供駕駛人遵循，且計時器下方亦有牌
    立標示，明確公告計時器操作步驟及限時停車位之使用規則
    有卷附編號五至十之現場照片及舉發照片在卷可稽，是異議
    人既自承曾嘗試刷卡付費，則對計時器上及其下方之牌立標
    示，均公告該停車格係屬限時停車位乙節，當無從諉為不知
    ，異議人雖辯稱：照片上所示計時器下方的告示牌看起來很
    新，可能係事後置放，然查：證人甲○○於本院具結證稱：
    告示牌從很久前就一直存在，收費管理員或交通助理員巡邏
    時若看到限時停車格告示牌字跡不清楚或悠遊卡付費計時器
    停車格編號有脫落或污損，就會通報臺北市停車管理工程處
    的小隊長，再由設置課的人派員來更換，免得讓市民覺得告
    示牌髒亂，而遭詬病等語（見本院98年7月10日訊問筆錄第4
    頁），觀諸卷附編號七至十悠遊卡付費計時器照片，悠遊卡
    付費計時器之外觀乾淨，並無污損、毀損，其上之車位編號
    及說明事項之字跡清晰，堪認證人甲○○結證所述為真，且
    證人甲○○為依法執行職務之人，與異議人素不相識，亦無
    嫌隙，當無甘冒偽證之重典，而飾詞誣陷異議人之必要，異
    議人空言辯稱告示牌係事後設置，復未有何舉證，是其所辯
    洵無足採；再者，緊鄰異議人停車格位（編號13）之編號12
    停車位右前方，復有設置直立式牌示公告（如卷附編號三、
    四、五），表明停車「限停1小時」，異議人身為車輛駕駛
    人，無論駕駛車輛行駛於道路上抑或停車，皆應遵行交通法
    規，並隨時注意號誌、標示、標線及公告之內容，而異議人
    所停放車輛係屬限時停車位，並標示、公告明確，業如前述
    ，是異議人辯稱公路主管機關未盡告知義務云云，難謂可採
    。
  (四)再異議人堅稱FD-013號悠遊卡付費計時器故障乙節，查上開
    違規地點之（FD013 ）悠遊卡計時收費器交易及維修紀錄表
    顯示，於98年5 月14日下午7時33分至20日下午7時12分均有
    悠遊卡刷卡交易紀錄，即該計時器於前述期間運作皆屬正常
    ，且無任何維修通報故障紀錄，有臺北市停車管理工程處98
    年7 月7日北市停營字第09839559400號函暨後附路邊停車管
    理系統交易與維修紀錄報表、98年5 月份悠遊卡付費計時器
    通報暨維修紀錄表在卷可稽。又證人甲○○於本院具結證稱
    ：限時停車位設置的目的是為了讓停車格增加使用率，限時
    是指1個小時，繳費的方式有2種，如果停車格旁邊有限時停
    車位繳費機（限用悠遊卡付費）則可以悠遊卡刷卡，每次僅
    能給付1小時的停車費，超過1個小時必須再回來刷卡繳費，
    若無回來刷卡，則就會告發。另外一種方式，就是由管理員
    開單，每隔一定時間（約半小時至1小時）來回巡邏1次，若
    有駕駛人停車沒有以刷卡方式繳付停車費，即會開繳費單，
    伊巡邏時是看管理員開立繳費單所顯示的開單時間，若繳費
    單上的開單時間距離巡邏時已超過1小時，即會開單告發。
    本件伊於98年5月18日下午3時37分許，巡邏到車號9460-FE
    號自小客車停車的限時停車格，發現距離管理員開立繳費單
    時間逾1 小時，所以才開單告發等語（見本院98年7 月10日
    訊問筆錄第2頁至第3 頁），且異議人對於其停車時間超過1
    個小時之情形，亦不爭執，足徵異議人確有將上開車輛逾時
    停放於限時停車格內，仍未駛離或繼續以悠遊卡刷卡繳費之
    違規，是上開所辯，殊無可採。
五、綜上所述，本件受處分人確有停車時間不依規定之違規行為
    ，原處分機關依道路交通管理處罰條例第56條第1 項第9 款
    及違反道路交通管理事件統一裁罰基準及處理細則等規定，
    裁處罰鍰600 元，核無違誤。本件受處分人之聲明異議，為
    無理由，應予駁回。
六、據上論斷，應依道路交通案件處理辦法第19條，裁定如主文
    。
中    華    民    國    98    年    7     月    17    日
                      交通法庭法  官  周霙蘭
以上正本證明與原本無異。
對於本件裁定如有不服，應於收受送達後5日內，向本院提出抗
告書狀，敘述抗告之理由，抗告於臺灣高等法院。
中    華    民    國    98    年    7     月    17    日
                              書記官  莊智凱


司法院資訊處製作；財團法人民間司法改革基金會備份。
